臺灣高等法院刑事判決　　　　　　　　　　　　九十一年度上更(一)字第二三一號
　　上　訴　人
　　即　被　告　丙○○
　　指定辯護人　本院甲○辯護人
　　上　訴　人
　　即　被　告　乙○○
　　選任辯護人　王如后
　　　　　　　　王年柿
右列上訴人即被告因違反毒品危害防制條例案件，不服台灣桃園地方法院八十九年度
重訴字第一三號，中華民國九十年八月三十一日第一審判決（起訴案號：台灣桃園地
方法院檢察署八十九年度偵字第二六八七號）提起上訴，於本院判決後，經最高法院
發回，本院更為判決如左：
    主  文
原判決撤銷。
丙○○、乙○○共同運輸第二級毒品，未遂，各處有期徒刑柒年。
扣案之第二級毒品安非他命貳大包（驗餘淨重各玖佰陸拾伍公克、玖佰伍拾參公克）
均沒收銷燬。
    事  實
一、丙○○於民國（下同）八十六年間，曾非法販賣化學合成麻醉藥品安非他命，嗣
    經本院（八十七年度上更（一）字第六０七號）判處有期徒刑六年確定在案，現
    正在監執行中。乙○○於八十七年年間曾因施用第二級毒品案件，經法院裁定勒
    戒處所觀察勒戒（台灣桃園地方法院八十七年度毒聲字第二九八號）。其二人係
    同居男女朋友關係，均明知安非他命業據行政院衛生署公告列為第二級毒品管制
    在案，不得運輸、持有之，竟基於運輸第二級毒品安非他命之犯意聯絡，因受姓
    名、年籍均不詳綽號「阿福」之成年男子之託，於八十九年二月十八日晚上十一
    時許，「阿福」至丙○○、乙○○二人位於桃園縣中壢市○○街八十四號三樓租
    住處，交付安非他命二大包（毛重分別為九百七十七公克、九百七十五公克，實
    際淨重分別為九百六十八公克、九百五十六公克，經各取三公克化驗，驗餘淨重
    分別為九百六十五公克、九百五十三公克），並放置於該處，以便丙○○、乙○
    ○二人隨時依其指示共同代為運輸。嗣於八十九年二月二十日凌晨二時許，丙○
    ○、乙○○依「阿福」之指示欲先將其中一大包安非他命（毛重分別為九百七十
    五公克，實際淨重九百五十六公克，驗餘淨重九百五十三公克）運輸至桃園縣中
    壢市○○○路「黃金海岸酒店ＫＴＶ」前交予「小邱」收受，丙○○遂駕駛其所
    承租之營業小客車至上開租處搭載乙○○，並由乙○○攜帶前開毛重九百七十五
    公克（實際淨重九百五十六公克，驗餘淨重九百五十三公克）之該大包安非他命
    上車後，正在發動車子時旋為埋伏之警員當場查獲，其運輸安非他命之犯行因而
    未遂，並在該輛營業小客車內扣得該一大包安非他命及供其二人施用之安非他命
    二包（驗餘淨重各為二十三˙二五公克、十六˙二五公克）、與本件運輸毒品犯
    行無涉之小型電子秤一個，警方並循線於其二人前開租住處一樓扣得前揭另一大
    包安非他命（毛重分別為九百七十七公克，實際淨重九百六十八公克，驗餘淨重
    九百六十五公克），及與本案無涉之第一級毒品海洛因二包（驗餘淨重共計七十
    四˙一七公克，此第一級毒品部分由檢察官另行偵辦，不在本案應審理之範圍）
    及大型電子秤一個。
二、案經桃園縣警察局龜山分局報請台灣桃園地方法院檢察署檢察官偵查起訴。
    理  由
一、訊據上訴人即被告丙○○、乙○○固均坦承於右揭時、地於其承租之營業小客車
    及租屋處遭警先後查獲第二級毒品安非他命各一大包（毛重分別為九百七十七公
    克、九百七十五公克，實際淨重分別為九百六十八公克、九百五十六公克，經各
    取三公克化驗，驗餘淨重各九百六十五公克、九百五十三公克）之事實，惟均矢
    口否認右揭運輸第二級毒品之犯行。被告丙○○於本院審理時辯稱當時乙○○要
    其載她出去，其先從屋內出來正準備要開車，就被警察查獲，其當時不知道乙○
    ○攜帶什麼東西要去哪裡云云。被告乙○○於本院審理時辯以：是伊乾兒子黃文
    杰要伊調取一公斤之安非他命，伊於案發當晚零時許，在伊右開住處附近之巷口
    ，向「阿成」調得該大包之安非他命（毛重九百七十五公克，實際淨重九百五十
    六公克，驗餘淨重九百五十三公克），伊與「阿成」講好價格為四十二萬元，伊
    尚未將價金給付給「阿成」，於獲案前，伊準備要將該一大包安非他命攜帶至離
    伊住處一條巷子之「黃金海岸酒店ＫＴＶ」門口交給黃文杰，所以伊請丙○○開
    車載伊前往，因伊係黃文杰之乾媽，所以伊免費義務幫黃文杰向「阿成」調取安
    非他命，伊從中並無牟利云云。
二、按訊問被告應全程連續錄音；必要時並應全程錄影，刑事訴訟法第一百條之一第
    一項前段定有明文。本章之規定於司法警察官或司法警察詢問犯罪嫌疑人時，準
    用之，同法第一百條之二亦有明文。查上開條文係八十六年十二月十九日公布增
    訂，立法意旨乃因司法警察之訊問筆錄，在訴訟程序中，時有被告或辯解警訊筆
    錄之記載並非其自白之真意，或辯解其於警訊中之自白乃遭受刑求所致，警訊過
    程之合法性屢遭質疑，為建立警察機關訊問筆錄之公信力，以擔保程序之合法，
    故該次刑事訴訟法乃增列加訂前揭規定。經查參諸警訊筆錄之記載，被告二人雖
    於警訊時自白犯行，惟警訊時均無錄音、錄影一節，已據當時負責偵訊之警員林
    元聘於原審到庭證稱：偵訊時均沒有錄音、錄影等語在卷（見原審卷第七七頁）
    。本件被告於警訊筆錄之自白，雖不能證明有遭警刑求之強暴情形，但是否有其
    等之自白是否出於警察以不正方法取得，並非全然無疑，此項疑問因無全程錄音
    之錄音帶可資驗證，是以本件被告之警訊筆錄關於被告否認部分，因缺乏錄音帶
    可資查核比對其真實性，自乏證據能力，自不得採為認定被告構成犯罪之依據；
    然就被告並不否認記載為真實，且自白係出於任意性部分之筆錄部分，尚難謂亦
    欠缺證據能力，合先敘明。
三、經查：（一）被告乙○○於警訊陳稱：「˙˙˙在車上被查獲之安非他命一一０
    五公克壹包，是綽號『阿福』要我和丙○○送去中壢市『黃金海岸酒店ＫＴＶ』
    交給綽號『小丘』，另其餘在車上之安非他命則是我和丙○○用來吸食。˙˙˙
    每次都是『阿福』將安非他命拿來中壢市○○路八十四號三樓給我，並交代我將
    安非他命送到某定點、交給某人，是『阿福』將壹包一一０五公克之安非他命，
    於八十九年二月十八日二十三時拿來我住處三樓，並言明於同（二）月二十日二
    時拿去中壢市『黃金海岸』交給『小邱』，事成後代價是新台幣參萬元，但剛要
    送安非他命給『小邱』，出門時就為警查獲。˙˙˙（你有無販賣毒品海洛因或
    安非他命？）我沒有販賣，只是偶而幫『阿福』運送。」（見偵查卷第七頁至第
    八頁背面）等語。雖該部分之警訊筆錄並未經警察依法錄音存證，已如前述，但
    查經本院於審理時當庭提示卷附之警訊筆錄供被告乙○○當庭閱覽後，伊答稱卷
    附警訊筆錄之記載，除「阿福」應該是黃文杰之外，其餘部分都是真實，「阿福
    」是伊隨便編出來的，事實上「阿福」應該是黃文杰等語，此有本院審理筆錄足
    稽。再查被告乙○○並於偵查初訊時供承：「在車上扣到安是八十九年二月十八
    日晚上『阿福』在我家交給我，叫我們送到中壢市○○○路黃金海岸ＫＴＶ送給
    『小邱』，說『小邱』會在大門口等，我們在計程車上被警查獲。˙˙˙」云云
    （參見偵查筆錄第二十一頁反面至第二十二頁正面）。伊於原審八十九年四月七
    日訊問時亦陳稱：是「阿福」託伊等運送安非他命等語（參見原審聲羈卷第六頁
    正面最後一行）。甚至於本院九十一年三月二十五日進行接押訊問時仍不改說詞
    「阿福」、「小邱」是伊亂編云云。即此，被告乙○○於警訊中所為伊有受「阿
    福」之託將毒品安非他命自住處運輸到「黃金海岸酒店ＫＴＶ」擬交給「小邱」
    之供述，既經伊於偵查、原審訊問中及本院審理時確認確係伊任意性之自白無訛
    ，縱欠缺錄音帶可資查核比對，但仍得引為論罪科刑之依據，合先敘明。（二）
    次查，得知被告丙○○於警訊時亦自白：「˙˙˙在車上被查獲之安非他命一一
    ０五公克壹大袋是綽號『阿福』託我和乙○○送去中壢市『黃金海岸ＫＴＶ』交
    給綽號『小邱』˙˙˙是『阿福』把安非他命拿到中壢市○○街八四號三樓交給
    我和乙○○，並交代將安非他命送到某定點、交給某人，是『阿福』將壹包一一
    ０五公克安非他命於八十九年二月十八日二十三時許，拿到我現住地三樓，並言
    明於同（二）日（誤載，應為月）二十日二時許送往中壢市『黃金海岸酒店ＫＴ
    Ｖ』交給『小邱』，事成之後代價是新台幣參萬元，但正要出門送貨，就在門口
    被警查獲，˙˙˙（你有無販賣毒品海洛因或安非他命？）我絕對沒有販賣，只
    是偶而幫『阿福』運送。˙˙˙」（見偵查卷第十一頁至第十二頁背面）等語。
    雖關於被告丙○○該部分筆錄欠缺錄音帶可資查對，但經本院於審理時當庭提示
    該部分警訊筆錄供被告丙○○辨認，其閱覽後答稱：該部分筆錄內容是出於其之
    自白無誤，但其是按照乙○○之先前之供述來說的云云。另查被告丙○○於原審
    八十九年二月二十日訊問時亦供稱警訊及偵查筆錄之內容均屬真實，是「阿福」
    要其送安非他命，其僅與「阿福」見過二次面，「阿福」有打Ｂ．Ｂ．ＣＡＬＬ
    不知道「阿福」之真實姓名，「阿福」要其將毒品送給「小邱」（誤載為「小秋
    」）云云，（參見原審聲羈卷第五頁反面最後一行至第六頁正面第五行），其於
    原審八十九年四月七日訊問時亦供稱：「是『阿福』要我們拿安非他命給『小邱
    』」云云（參見原審卷第十一頁正面第七行至第八行），核與被告乙○○於原審
    該次訊問時所稱是「阿福」託伊等送安非他命等語（參見原審聲羈卷第六頁正面
    最後一行）相符。被告丙○○雖於原審及本院調查時辯稱：我在警訊時並未承認
    ，係警察直接引用乙○○的筆錄，並未對我作筆錄，所以兩份筆錄均相同云云，
    不惟與其前揭供詞內容不符，且經證人即承辦警員林元聘所否認，林元聘並證稱
    ：被告丙○○警訊筆錄之記載均屬真實等語（參見原審卷第七十七頁反面倒數第
    二行），林元聘於本院前審九十年十一月二十一日訊問時亦到庭結證稱：當時制
    作丙○○之筆錄是採取一問一答之方式云云（參見本院前審卷第九十四頁）。再
    查觀諸卷附警訊筆錄首頁記載被告丙○○拒絕警察進行「夜間訊問」之字樣，警
    方祇得於日間方對其錄製筆錄，此亦經林元聘於本院前審訊問時到庭證述在卷。
    即此，被告丙○○既知拒絕警方於夜間進行訊問，以保障其應有之訴訟上權利，
    參以其曾有販賣安非他命之犯罪紀錄，此有本院被告全國前案查詢表在卷足憑，
    當略諳訴訟知識，衡情茍非經證人林元聘所證述之合法製作筆錄過程，被告丙○
    ○焉會隨意於警方所製作之不實筆錄上簽名。被告乙○○並於偵查初訊時自陳：
    「在車上扣到安是八十九年二月十八日晚上『阿福』在我家交給我，叫我們送到
    中壢市○○○路黃金海岸ＫＴＶ送給小邱，說小邱會在大門口等，我們在計程車
    上被警查獲。˙˙˙」云云（參見偵查筆錄第二十一頁反面至第二十二頁正面）
    ，核與被告丙○○亦於偵查初訊時供稱：「（如徐所述否？）是。」（參見偵查
    筆錄第二十二頁正面第六行）。被告丙○○另於原審八十九年十二月二十七日訊
    問時亦供稱：「我因為警訊筆錄中，警察要我這樣講，我才繼續講」（參見原審
    卷第二三０頁正面倒數第四行）。即是，雖被告丙○○該警訊筆錄並未經錄音、
    錄影，惟參酌其於偵查、原審訊問及本院審理時所為之自白，均認其於警訊中確
    實有為前述之自白屬實，並經證人林元聘到庭證述該次筆錄之記載均為真實。綜
    上說明，可見被告二人在警訊之自白，係出於自由意識而陳述，應可採信。（三
    ）衡諸被告二人係同居之男女朋友關係，業據其二人於原審及本院調查及審理時
    供述在卷，其二人關係匪淺，被告二人於警訊、偵查及原審訊問時所供：係其二
    人受「阿福」之委託擬自前揭住處共同運輸安非他命至「黃金海岸酒店ＫＴＶ」
    等語，當與事實相符，是縱「阿福」、「阿邱」真實姓名、年籍尚有待明瞭，但
    無解於被告二人犯行之成立。（四）被告二人前揭犯罪事實，並據證人即桃園縣
    警察局龜山分局小隊長黃子龍於偵訊時證稱：「有人檢舉，被告二人同住東昇街
    八十四號，並用計程車載毒品販賣，故派員埋伏二、三天，案發那日，我們看到
    『鄭』開車到東昇街八十四號，進去大約過一小時『鄭』與徐女一起出來，看到
    徐女手上拿一包東西用塑膠袋提著走，並上計程車，我們趁他們正在發動車子時
    ，上前盤查，徐女自己心虛把那包毒品交出來，大約是一公斤之安非他命，另我
    們在車上搜時，在徐女之座位右邊處取出二小包安毒，原來那大包一公斤之安毒
    原是放在徐女之左手邊，後來我們又到東昇街八十四號三樓搜到大型電子秤，另
    在一樓的酒櫃底下搜到一公斤之安毒。（當時一樓有他人在場？）無，根據線報
    一樓是他們二人在使用，且起出來之毒品包裝全部相同，另二、五樓看起來沒有
    人住，另四樓是徐女之朋友住，也被我們搜出安非他命，並移送法辦。被告二人
    只承認車上之毒品是他們的，屋內之毒品他們不承認，但包裝毒品之袋子卻均相
    同，且安毒之顏色大小均也相同，可見是同一批。」等語（參見偵查筆錄第三十
    四頁反面至第三十五頁反面）。黃子龍於原審審理時亦到庭證述：「我們在該棟
    房屋外面埋伏很久了，當天看到鄭將車開到路邊進入屋內，半小時後與徐女一起
    走出來，因為線報說屋內有監視器，我們不敢太靠近，看到他們二人出來後，手
    上有拿東西，俟他們上車後，我們就一起上前逮捕」、「在前座中間之扶手查獲
    一包一公斤之安非他命，... 在室內一樓酒櫃查獲海洛因、安非他命，而一樓室
    內看起來沒人居住使用，酒櫃很多灰塵，但櫃內之毒品沒有灰塵，是以塑膠袋包
    的，被告他們說毒品不知是誰的，酒櫃內查獲之一公斤安非他命包裝與車內查獲
    一公斤安非他命之包裝相同，我們認為都是被告所有的，在房內查到一大型電子
    秤（可以秤到十公斤重），我們另在同棟四樓又查獲到一男一女施用海洛因及安
    非他命，他們說一樓酒櫃不是他們的，而四樓查到之電子秤只能秤到一百公克，
    且查獲量少，三樓查獲之量、電子秤較多也較大台」等語（參見原審筆錄第七十
    六頁正面至反面）。顯見被告二人正擬運輸前揭安非他命毒品外出時當場為警查
    獲，應無疑義。（五）再參諸證人即該租處之房東鐘升進亦於原審到庭結證稱：
    「我自八十六年間就將三樓租給乙○○，一樓是供大眾使用，沒有租出去，一樓
    後面房間是我自己當儲藏室使用，一樓有酒櫃、沙發，二樓係我自己住，一個禮
    拜去住一次，四樓租給一位小姐，我該棟房屋自八十六年起有三、四次為警搜索
    ，之前搜索都沒有搜到乙○○房間有何不法物品，這次搜索到的東西不曉得是誰
    的」等語（參見原審卷第一六二頁反面至一六三頁正面）。按該棟房屋既曾為警
    多次搜索，足認本案於租處一樓客廳搜索到之安非他命應係現任房客被告乙○○
    或四樓房客所藏置外，已排除係前手房客放置之可能；而安非他命乃化學製品，
    因原料成分及製作過程之差異而製造不同顏色及形狀之安非他命，查扣二大包之
    安非他命經送鑑定，測得純度均為百分之九十八，此有內政部警政署刑事警察局
    於八十九年四月十八日出具之刑鑑字第三五一八三號鑑驗通知書在卷可參（參見
    原審卷第三十九頁至第四十頁），以該二大包安非他命之顏色、形狀、包裝、重
    量及純度均相同之情狀判斷，且查扣案之安非他命數量龐大，價值不匪，第三人
    當無任意存放於該地之可能，並參酌被告二人於警訊及偵查中之自白，應足認經
    警當場在車上查扣之安非他命一大包及在租處一樓客廳查扣之一大包安非他命，
    均屬被告二人所持有，同係綽號「阿福」交給被告二人運送甚明。（六）被告乙
    ○○雖於原審及本院翻異前詞，陳稱伊攜帶上車之該一大包安非他命是伊乾兒子
    黃文杰託伊調取而來云云。然查證人黃文杰於原審到庭否認有委託丙○○或乙○
    ○運輸安非他命之情事，並證稱：「我係透過乙○○認識丙○○，我跟丙○○不
    熟，很少碰面，自二月初就沒有跟他在一起。我自己有車子，從未向丙○○包過
    計程車，我並沒有委託他們幫忙運輸安非他命，我綽號是『阿杰』，非『阿福』
    ，被告二人經警查獲時，渠並不在場」等語（參見原審卷第一六三頁正面至反面
    ），原審並依職權函請法務部調查局就被告丙○○與證人黃文杰二人為測謊得知
    ，被告丙○○就（一）扣案毒品是黃文杰託其運送的，（二）扣案毒品不是其所
    有，（三）其沒有販售毒品等部分；經測試呈情緒波動反應，研判有說謊；證人
    黃文杰就（一）渠沒有託請丙○○運送毒品，（二）扣案毒品不是渠所有，（三
    ）丙○○遭警方查獲當天渠沒有在現場等部分；經測試均無情緒波動反應，研判
    未說謊；此有法務部調查局於八十九年十月六日出具之（八九）陸（三）字第八
    九０六九七四三號鑑定通知書附卷可稽（參見原審卷第一七六頁）。按人面對陌
    生情境皆會產生緊張或恐懼之情緒，偵訊情境猶然，惟犯罪嫌疑人恐懼法律後果
    遠甚於情境刺激，故可由其情緒之起伏判斷有無說謊，測謊以再測法為其信度評
    估之依據，除案情刺激外其餘均已排除。人因應內外在刺激而有所反應，並無既
    定模式，非如科學檢驗有其固定反應，測謊結果若非不能研判者，就理論言，其
    可信度應達百分之一百，亦有法務部調查局於八十四年十一月六日出具之（八四
    ）陸（三）字第八四一二０三三０號函可參。又查被告丙○○於本院審理時亦供
    稱其之所以供稱安非他命是黃文杰託其等運送云云，洵因出於乙○○之指示，因
    為乙○○說要這樣說，伊方可以獲得交保，其只好配合等語。徵以本院於審理時
    訊問被告乙○○以：「妳在警訊中並未供出黃文杰，是否妳懷疑是黃文杰向警方
    告密，害您們被抓，所以妳才於事後供稱是黃文杰託妳們運毒」一節，被告乙○
    ○供承確係出於懷疑黃文杰出賣伊等，害伊等被抓，所以才供出黃文杰屬實，此
    有本院審理筆錄足稽，核與伊於原審八十九年十二月二十七日訊問時所供：「我
    們之所以咬黃文杰，是因為警察說他要黃文杰設計我們很久了」等語（參見原審
    卷第二二九頁反面最後一行至第二三０頁第一行），並與伊於原審八十九年十二
    月二十七日訊問時所供：「... 為了咬黃文杰才這麼說，但我又不確定黃到底有
    沒有出賣我，才說是『阿福』」云云（參見原審卷第二三０頁正面倒數第二行起
    ）相符。綜合前揭說明，因被告丙○○既於本院審理時供認其之所以於原審調查
    時供稱是黃文杰託其等運毒，乃係出於乙○○之指示，並非基於其親身經歷所認
    知之事實而來，遑論其於原審八十九年十二月二十七日訊問時亦供稱：「黃文杰
    確實沒有叫我送毒品」云云（參見原審卷第二三一頁反面第九行）。而被告乙○
    ○之所以於偵查中供出黃文杰，可能係出於懷疑黃文杰報警逮捕伊等因而對之挾
    怨報復。是其等所為黃文杰託其等運毒云云，真實性並非無疑，不足採信。又依
    被告乙○○所陳，伊一次向不知姓名年籍住所綽號「阿成」之男子購買價格四十
    二萬元之安非他命一公斤，竟又稱不需當場交付貨款云云，有違常情；再者，黃
    文杰既急需該批安非他命，被告乙○○為何於取得安非他命後又回至伊租處？而
    不直接搭計程車前往「黃金海岸ＫＴＶ」交付黃文杰？又查被告丙○○於八十六
    年間，曾非法販賣化學合成麻醉藥品安非他命，嗣經本院（八十七年度上更（一
    ）字第六０七號）判處有期徒刑六年確定在案，現正在監執行中，被告乙○○於
    八十七年年間曾因施用第二級毒品案件，經法院裁定勒戒處所觀察勒戒（台灣桃
    園地方法院八十七年度毒聲字第二九八號），此有本院被告全國前案紀錄表在卷
    足憑，又查被告二人係智慮健全之成年人，衡情其等當知販賣安非他命係政府查
    緝甚嚴且刑度甚高之犯罪，縱因與黃文杰具有至親好友關係，茍有受託調取安非
    他命之必要，亦僅會居間負責聯繫，斷無可能一方面負責以信用賒欠之方式向賣
    方先行取得大量之安非他命，同時又負責親自轉手交付安非他命，致使自己因持
    有大量之安非他命乃遭誤會有非法販賣安非他命之可能。復查被告二人乃係警方
    根據線報長期埋伏後始經獲案一節，亦經證人即桃園縣警察局龜山分局小隊長黃
    子龍於偵查及原審證述甚詳（參見偵查筆錄第三十四頁反面至第三十五頁反面、
    原審筆錄第七十六頁正面至反面）綜上，被告乙○○事後所為之係受黃文杰之託
義務代為調取安非他命云云，顯係飾卸之詞，不足採信。被告乙○○請求再傳訊
    證人黃文杰並請求准予對其與證人黃文杰進行測謊，欲證明其係因證人黃文杰之
    請託，始應允幫忙調取安非他命，未賺取任何差價等情，因證人黃文杰已於原審
    到庭供述明確，並曾經於原審函請法務部調查局測謊証明其並無說謊在案，詳如
    上述。退而言之，縱認黃文杰確係「阿福」或「小邱」，亦僅屬於檢察官是否應
    另行起訴黃文杰之問題，並無解於被告二人犯行之成立，本院認核無必要。（七
    ）被告丙○○於本院審理時另辯稱：當時乙○○要其載她出去，其先從屋內出來
    正準備要開車，就被警察查獲，其當時不知道乙○○攜帶什麼東西要去哪裡云云
    。不惟與其於警訊、偵查、原審之自白（見偵查卷第十一頁至第十二頁背面、偵
    查筆錄第二十二頁正面第六行、原審聲羈卷第五頁反面最後一行至第六頁正面第
    五行、原審卷第十一頁正面第七行至第八行、原審卷第七十七頁反面倒數第二行
    、原審卷第二三０頁正面倒數第四行）不符，且與被告乙○○於警訊、偵查、原
    審之供述（參見偵查卷第七頁至第八頁背面、偵查卷第二十一頁反面至第二十二
    頁正面、原審聲羈卷第六頁正面最後一行）相互扞格，亦與證人即桃園縣警察局
    龜山分局小隊長黃子龍之證詞內容有違（參見偵查筆錄第三十四頁反面至第三十
    五頁反面、原審筆錄第七十六頁正面至反面）。原審並依職權函請法務部調查局
    就被告丙○○為測謊得知，被告丙○○就（二）扣案毒品不是其所有部分，經測
    試呈情緒波動反應，研判有說謊，此有法務部調查局於八十九年十月六日出具之
    （八九）陸（三）字第八九０六九七四三號鑑定通知書附卷可稽（參見原審卷第
    一七六頁），均有如前述。顯見被告丙○○辯稱不知運送之物品為安非他命云云
    ，委不足採。退而言之，縱認本件被告二人於警訊過程未依法錄音、錄影可資比
    對，因而認被告二人於警訊之自白不得採為論罪科刑之依據，然查排除被告二人
    之警訊筆錄，仍有其二人於偵查中、原審及本院之供詞足資引用，且有前揭證人
    林元聘、黃子龍、鍾升進、黃文杰之證詞足資佐證，並有扣案之安非他命及測謊
    結果可按。綜上，本件事證已臻明確，被告二人犯行洵堪認定。
四、按安非他命係毒品危害防制條例第二條第二項第二款所規定之第二級毒品。又所
    謂「運輸」乃指將物品自甲地運抵乙地之謂。另按「運輸」並不以為他人輸送為
    必要，即為自己輸送者亦包括在內（最高法院八十二年度第三次刑事庭會議參照
    ）。運輸管制毒品之行為，足以助長施用毒品風氣，影響國家社會法益甚鉅，是
    以法律懸立專條加以處罰，且不以運輸路程之遠近長短，而殊異處罰之內容。查
    安非他命毒品，係公告管制持有之物品，被告二人明知及此，竟受「阿福」之託
    ，共同未經許可，擬自前揭住處運至「黃金海岸酒店ＫＴＶ」交予「小邱」，已
    如前述，縱被告選任辯護人辯稱被告二人所擬運輸之路程短暫云云，但仍無解於
    犯行之成立。被告選任辯護人辯稱因本件被告二人擬運輸之路程十分短暫，被告
    並無運輸之犯意云云，實不足採。核被告二人於甫著手實施運輸毒品之行為時，
    即遭警方查獲，尚未完成運輸毒品之行為，均係犯毒品危害防制條例第四條第五
    項、第二項之運輸第二級毒品未遂罪，因其等犯罪在未遂階段，按既遂犯之刑依
    法減輕其刑，檢察官以犯同條第二項運輸第二級毒品罪起訴，尚有未洽，被告持
    有上開安非他命之低度行為，為其運輸上開安非他命之高度行為所吸收，不另論
    罪。被告二人就運輸毒品之行為，主觀上有犯意聯絡，客觀上有行為分擔，均為
    共同正犯。
五、原審認被告二人上開所為，係犯同條第二項之運輸第二級毒品罪，並認被告丙○
    ○、乙○○二人於八十九年二月八日前之某日亦有運輸第二級毒品之犯行而論處
    被告二人共同連續運輸第二級毒品之罪刑，惟被告二人並無於八十九年二月八日
    前之某日共同連續運輸第二級毒品之犯行（理由詳如後述）。另查本件扣案之安
    非他命二大包，毛重分別為九百七十七公克、九百七十五公克，實際淨重分別為
    九百六十八公克、九百五十六公克，經各取三公克化驗，驗餘淨重分別為九百六
    十五公克、九百五十三公克，此有內政部警政署刑事警察局於八十九年四月十八
    日出具之刑鑑字第三五一八三號鑑驗通知書在卷可參（參見原審卷第三十九頁至
    第四十頁），原審對於該二大包安非他命之重量（毛重、淨重、驗餘重量）並未
    詳加記載，亦嫌疏漏，且對於於化驗時用罄部分之各三公克（合計六公克），契
    而不論，並未敘述既已不復存在，毋庸復為沒收及銷毀之諭知，亦有違誤。是原
    判決認事用法均有未合，被告二人上訴意旨否認有於八十九年二月二十日凌晨二
    時許共同運輸毒品之犯行，固無可取，惟原判決既有上揭不當之處，自應由本院
    將原判決加以撤銷改判。本院審酌被告二人素行並非良善，均明知安非他命業據
    行政院衛生署公告列為第二級毒品管制在案，不得運輸、持有之，竟為「阿福」
    運輸上開安非他命予「小邱」之人，嚴重破壞社會安全，本件扣案之安非他命數
    量眾多，及被告犯罪後之態度等一切情狀，分別量處被告丙○○、乙○○各有期
    徒刑七年，扣案之上開安非他命二大包，驗餘淨重分別為九百六十五公克、九百
    五十三公克（原毛重分別為九百七十七公克、九百七十五公克，實際淨重分別為
    九百六十八公克、九百五十六公克，經各取三公克化驗，驗餘淨重分別為九百六
    十五公克、九百五十三公克）均應依毒品危害防制條例第十八條第一項前段之規
    定宣告沒收銷燬。至經取樣化驗用罄部分之各三公克（合計六公克），既已不復
    存在，爰毋庸復為沒收及銷毀之諭知。另扣案之安非他命二包（驗餘淨重各為二
    三˙二五公克、一六˙二五公克），被告二人自始至終均稱係供渠等施用等語，
    且被告二人均因施用安非他命，經原審分別以八十九年度毒聲字第一八七六號、
    第一八七四號裁定應送勒戒處所觀察、勒戒，此有該二份裁定書附於偵查卷內可
    查（見偵查卷第三八頁、第四十頁），是以被告二人此部份之辯解堪予採信，該
    二包安非他命，既與本案運輸毒品無涉，故無庸併為沒收銷燬之諭知。扣案之小
    型電子秤係於被告丙○○所承租之營業小客車內查獲，被告二人均否認為渠等所
    有，且查該台小客車，被告丙○○亦有以之載客之行為，查無其他証據足認係被
    告二人所有；至於扣案之大型電子秤一個，已據被告乙○○所稱，係供其販賣水
    果之用，且參酌本案被告二人僅將「阿福」交付之安非他命，欲原封不動運輸交
    予他人持有，實無以電子秤秤重分裝之必要，難認該物係供本案犯罪所用之物，
    故均毋庸為沒收之諭知。
五、另公訴意旨略以：被告丙○○、乙○○基於運輸毒品之犯意聯絡，受真實姓名不
    詳，綽號「阿福」之男子之託，於八十九年二月八日晚間運送第二級毒品安非他
    命至桃園縣中壢市○○○路交予真實姓名不詳，綽號「小邱」男子收受，認被告
    亦犯有毒品危害防制條例第四條第二項運輸第二級毒品罪嫌云云。公訴人認被告
    有前揭犯行，無非以被告二人於警訊中供承不諱為據。惟按被告之自白，不得作
    為有罪判決之唯一證據，仍應調查其他必要之證據，以察其是否與事實相符，刑
    事訴訟法第一百五十六條第二項定有明文。經查本件被告二人除於警訊自白外，
    事後均否認有此部份犯行，且查無其他證據足資證明其等於八十九年二月八日晚
    間或於該日前之某日有運輸第二級毒品之犯行，是被告二人此部分被訴犯罪均屬
    不能證明。惟因公訴人認此部分與前開論罪科刑部分，有連續犯之裁判上一罪關
    係，故不另為無罪之諭知，併此敘明。
六、至被告二人另經查獲持有第一級毒品海洛因部分，未經起訴，亦與經起訴部分並
    無裁判上一罪之關係，應另由檢察官偵處，本院不得遽予併付審理，附此敘明。
七、據上論斷，應依刑事訴訟法第三百六十九條第一項前段、第三百六十四條、第二
    百九十九條、毒品危害防制條例第四條第五項、第二項、第十八條第一項前段、
    刑法第十一條前段、第二十八條、第二十六條前段，判決如主文。
本案經檢察官覃正祥到庭執行職務。
中    華    民    國     九十一     年      五        月      十四      日
                                台灣高等法院刑事第九庭
                                    審判長法  官  李  文  成
                                          法  官  官  有  明
                                          法  官  周  盈  文
右正本證明與原本無異。
如不服本判決應於收受送達後十日內向本院提出上訴書狀，其未敘述上訴之理由者並
得於提起上訴後十日內向本院補提理由書（均須按他造當事人之人數附繕本）。
                                          書記官  余  姿  慧
中    華    民    國     九十一     年      五        月      十四      日
附錄：本案論罪科刑法條全文
毒品危害防制條例第四條第二項、第五項
製造、運輸、販賣第二級毒品者，處無期徒刑或七年以上有期徒刑，得併科新臺幣七
百萬元以下罰金。
前四項之未遂犯罰之。
